【裁判字號】    95,易,538
【裁判日期】    950804
【裁判案由】    偽造文書等
【裁判全文】
臺灣臺南地方法院刑事判決               95年度易字第538號
公  訴  人  臺灣臺南地方法院檢察署檢察官
被      告  甲○○
上列被告因偽造文書案件，經檢察官提起公訴（九十四年度偵字
第九００二號），被告於準備程序中為有罪之陳述，本院裁定進
行簡式審判程序，判決如下：
    主  文
甲○○連續行使偽造私文書，足以生損害於他人，處有期徒刑肆
月，如易科罰金，以銀元佰元折算壹日。扣案偽造之「乙○○
」印章壹枚及偽造之「乙○○」印文共貳拾柒枚，均沒收。
    事  實
一、甲○○經營健身俱樂部事業，因有意擴大經營並開設連鎖店
    ，於民國九十三年八月間，委請乙○○律師為其擬定「亞洲
    陽光健身事業股份有限公司」合夥契約書，自九十三年九月
    間（起訴書誤載為十一月間）起至九十四年五月中旬止，對
    外招攬投資者投資其所經營之健身俱樂部事業，為取得投資
    者之信賴，明知自身未得乙○○之同意及授權，仍基於偽造
    私文書後進而行使之概括犯意，於不詳時間，在不詳地點，
    委請不知情之刻印業者偽造「乙○○」之印章一枚，再於附
    表所示其與各投資人締約之時間，持前揭偽造印章蓋用於各
    合夥契約書最末頁印有「見證人乙○○律師」字樣之欄位處
    ，用以表示乙○○已以律師身分為各合夥契約締約過程見證
    之意思，足以生損害於乙○○本人，前後共計蓋用於九位投
    資人之合夥契約書上（一式三份，共計二十七份），並各交
    付一份予各締約投資人收執，而為行使。嗣因甲○○涉嫌詐
    欺案件（業經檢察官不另為不起訴處分）為警查獲，始悉上
    情，並扣得前揭偽造印章一枚及附表備註欄所示合夥契約書
    共十二份。
二、案經乙○○訴由臺南市警察局第一分局報請臺灣臺南地方法
    院檢察署檢察官偵查起訴。
    理  由
一、本案被告甲○○所犯係死刑、無期徒刑、最輕本刑為三年以
    上有期徒刑以外之罪，亦非屬高等法院管轄之第一審案件，
    其於準備程序程序進行中就被訴事實為有罪之陳述，經法官
    告知簡式審判程序之旨，並聽取公訴人及被告之意見後，由
    合議庭裁定進行簡式審判程序，故不受同法第一百五十九條
    第一項、第一百六十一條之二、第一百六十一條之三、第一
    百六十三條之一及第一百六十四條至第一百七十條所規定證
    據能力認定及調查方式之限制，合先敘明。
二、上揭犯罪事實，業據被告於偵訊、本院準備程序及審理中坦
    承不諱，核與證人即告訴人乙○○於警詢及偵訊中證述之情
    節大致相符（偵字卷第八一至八三頁、第一四三至一四五頁
    ），並有附表所示各合夥契約書最末頁影本在卷可稽，及偽
    造「乙○○」印章一枚暨附表備註欄所示合夥契約書共十二
    份扣案可憑，且經本院當庭勘驗無訛，足認被告之任意性自
    白與事實相符，堪以採信。綜上所述，本案事證明確，被告
    犯行堪以認定，應依法論科。
三、論罪科刑：
  (一)查被告偽造「乙○○」印章一枚後持以蓋用於附表所示各合
    夥契約書（一式三份）之見證人欄位處，足以表示係乙○○
    以律師身分為各合夥契約締約過程見證之意思，應屬私文書
    性質，被告偽造私文書後持之交付予附表所示各締約對象，
    已達行使程度，故核被告所為，係犯刑法第二百十六條、第
    二百十條之行使偽造私文書罪。被告利用不知情之刻印業者
    偽造前揭印章，為間接正犯。被告偽造印章後復進而蓋用印
    文之行為應屬偽造私文書之階段行為，其偽造私文書後持以
    行使，則偽造私文書之低度行為應為其行使偽造私文書之高
    度行為所吸收，均不另論罪。
  (二)檢察官雖認被告盜刻印章持以蓋用係涉犯刑法第二百十七條
    偽造印章印文（起訴書贅載盜用）罪嫌，然被告應係成立行
    使偽造私文書罪，業如前述，且其基本社會事實同一，本院
    自得依法變更起訴法條。
  (三)被告先後多次犯行，時間緊接，方法相同，觸犯構成要件相
    同之罪名，顯係基於概括犯意反覆為之，惟被告行為後，刑
    法第五十六條連續犯之規定，業於九十四年二月二日修正公
    布刪除，並於九十五年七月一日施行，依修正後刑法而言，
    被告各次行為將各別獨立論罪，此較諸修正前適用刑法第五
    十六條連續犯之規定論以一罪並加重其刑，顯以修正前之規
    定較有利於被告。是既無刑法第二條第一項但書之情形，自
    仍應依刑法第二條第一項本文適用被告行為時之法律，而論
    以連續犯（最高法院九十五年第八次刑事庭會議決議內容參
    照）。故應依修正施行前刑法第五十六條連續犯之規定論以
    一行使偽造私文書罪，並加重其刑。
  (四)又刑法第五十七條雖併同修正公布施行，然此為法院就刑之
    裁量及酌減審認標準見解之明文化，非屬法律變更（最高法
    院九十五年度第八次刑事庭會議決議內容參照），毋庸比較
    。爰審酌被告於犯本案前並無前科紀錄，有卷附臺灣高等法
    院被告前案紀錄表可憑，教育程度為大學畢業，智識程度甚
    高，犯罪之動機、手段、目的、偽造次數非微，造成告訴人
    之損害及困擾，惟犯後坦承犯行，態度良好等一切情狀，量
    處如主文所示之刑。
  (五)再者，本件被告於行為時之刑法第四十一條第一項前段規定
    ：「犯最重本刑為五年以下有期徒刑以下之刑之罪，而受六
    個月以下有期徒刑或拘役之宣告，因身體、教育、職業、家
    庭之關係或其他正當事由，執行顯有困難者，得以一元以上
    三元以下折算一日，易科罰金。」其於行為時之易科罰金折
    算標準，修正前罰金罰鍰提高標準條例第二條前段（現已刪
    除）規定，就其原定數額提高為一百倍折算一日，則本件被
    告行為時之易科罰金折算標準，應以銀元三百元折算一日，
    經折算為新臺幣後，應以新臺幣九百元折算為一日。惟九十
    四年二月二日修正公布、九十五年七月一日施行之刑法第四
    十一條第一項前段則規定：「犯最重本刑為五年以下有期徒
    刑以下之刑之罪，而受六個月以下有期徒刑或拘役之宣告者
    ，得以新臺幣一千元、二千元或三千元折算一日，易科罰金
    。」比較修正前後之易科罰金折算標準，以修正前之規定，
    較有利於被告，是既無刑法第二條第一項但書之情形，自仍
    應依刑法第二條第一項本文，適用修正施行前刑法第四十一
    條第一項前段規定，諭知易科罰金之折算標準。
  (六)扣案偽造之「乙○○」印章一枚，應依刑法第二百十九條規
    定，不問屬於被告所有與否，予以宣告沒收。至扣案如附表
    備註欄所示之合夥契約書共十二份，被告雖坦承係伊所有，
    而屬被告所有因犯罪「所得」之物，然刑法第二百十六條、
    第二百十條之行使偽造私文書罪並未併同修正，依被告行為
    當時該主刑所配套之從刑規定，並無得沒收之依據，是依主
    從不可分原則，前揭扣案之私文書自亦無從宣告沒收。惟被
    告持前揭偽造印章蓋用後所產生之印文乃屬偽造之印文，本
    案締約對象共九人，每人一式三份，共計二十七份，故各合
    夥契約書上偽造之印文共二十七枚，其中十二枚（即附表備
    註欄所示扣案部分）業已扣案，其餘十五枚則無積極證據足
    資證明業已滅失，故均應依刑法第二百十九條規定，不問屬
    於被告所有與否，均予宣告沒收。
據上論斷，應依刑事訴訟法第二百七十三條之一第一項、第二百
九十九條第一項前段、第三百條，刑法第二條第一項本文、修正
施行前刑法第五十六條、刑法第二百十六條、第二百十條、修正
施行前刑法第四十一條第一項前段、刑法第二百十九條，廢止前
罰金罰鍰提高標準條例第二條，判決如主文。
本案經檢察官丙○○到庭執行職務。
中    華    民    國    95    年    8     月    4     日
                  刑事第一庭  法  官  張婷妮
以上正本證明與原本無異。
如不服本判決，應於收受送達後10日內向本院提出上訴書狀（應
附繕本）。
                              書記官  陳姿利
中    華    民    國    95    年    8     月    4     日
附錄本案論罪科刑法條
中華民國刑法第二百十六條
行使第二百十條至第二百十五條之文書者，依偽造、變造文書或
登載不實事項或使登載不實事項之規定處斷。
中華民國刑法第二百十條
偽造、變造私文書，足以生損害於公眾或他人者，處五年以下有
期徒刑。
附表：（黑色外皮，印有「亞洲陽光健身事業股份有限公司」字樣）
┌──┬───────────┬────┬─────────┬────────────┐
│編號│    日        期      │締約對象│蓋用偽造印章之數量│備    註                │
├──┼───────────┼────┼─────────┼────────────┤
│ 一 │九十三年九月三日      │傅雯睿  │一式三份，每份一枚│扣得二份                │
├──┼───────────┼────┼─────────┼────────────┤
│ 二 │九十三年十月十日      │黃聖博  │一式三份，每份一枚│扣得三份（黃聖博終止契約│
│    │                      │        │                  │後歸還其先前收受之一份）│
├──┼───────────┼────┼─────────┼────────────┤
│ 三 │九十三年十月十日      │陳俊言  │一式三份，每份一枚│扣得一份                │
├──┼───────────┼────┼─────────┼────────────┤
│ 四 │九十三年十一月十七日  │高梅純  │一式三份，每份一枚│扣得一份                │
├──┼───────────┼────┼─────────┼────────────┤
│ 五 │九十三年十一月二十三日│柯冠吟  │一式三份，每份一枚│扣得一份                │
├──┼───────────┼────┼─────────┼────────────┤
│ 六 │九十三年十二月十九日  │彭俊明  │一式三份，每份一枚│扣得一份                │
├──┼───────────┼────┼─────────┼────────────┤
│ 七 │九十三年十二月三十日  │楊桐奇  │一式三份，每份一枚│扣得一份                │
├──┼───────────┼────┼─────────┼────────────┤
│ 八 │九十四年一月二十六日  │陳芊如  │一式三份，每份一枚│扣得一份                │
├──┼───────────┼────┼─────────┼────────────┤
│ 九 │九十四年二月二日      │辛秋木  │一式三份，每份一枚│扣得一份                │
└──┴───────────┴────┴─────────┴────────────┘


司法院資訊處製作；財團法人民間司法改革基金會備份。
